【裁判字號】    97,易,232
【裁判日期】    970514
【裁判案由】    詐欺
【裁判全文】
臺灣雲林地方法院刑事判決               97年度易字第232號
公  訴  人  臺灣雲林地方法院檢察署檢察官
被      告  乙○○
上列被告因詐欺案件，經檢察官提起公訴（96年度偵緝字第234
號），本院於準備程序進行中，因被告就被訴事實為有罪之陳述
，經告知簡式審判程序意旨，並聽取公訴人及被告意見後，本院
合議庭裁定由受命法官獨任依簡式審判程序審理，判決如下：
    主  文
乙○○犯詐欺取財罪，處有期徒刑陸月，如易科罰金，以新臺幣
壹仟元折算壹日。緩刑貳年。
    事  實
一、乙○○於民國93年7 月15日前，曾擔任中國人壽保險股份有
    限公司（下稱中國人壽公司）業務員，負責招攬保險業務及
    收取客戶所繳納之保險費，並曾向甲○○一家招攬保險業務
    。嗣因甲○○之子更改姓名後，欲變更保險契約內容，而於
    95年9 月間通知乙○○代為處理，詎乙○○明知其當時已非
    中國人壽公司業務員，竟因需款孔急，乃基於意圖為自己不
    法所有之犯意，於95年9 月17日中午12時許，前往雲林縣莿
    桐鄉甘西村甘西147 號甲○○住處，向甲○○佯稱其仍為中
    國人壽公司業務員，可代收當期保費，甲○○不疑有他而陷
    於錯誤，乃交付該次保險費用合計新臺幣（下同）65,423元
    予乙○○，林華國收受後即供己花用。嗣因中國人壽公司遲
    未收到甲○○應繳納之保費，而由該公司職員陳圳桐於同年
    月23日撥打電話向甲○○催收後，甲○○復詢問乙○○，乙
    ○○始簽發以其為發票人、票號為CQ0000000 號、面額為65
    ,423 元、到期日為95年12月1 日之中國信託商業銀行支票1
    紙交中國人壽公司，以之償付甲○○積欠之上開保費，惟該
    支票屆期因存款不足致無從兌現，甲○○始知受騙。
二、案經甲○○訴由雲林縣警察局斗六分局報告臺灣雲林地方法
    院檢察署檢察官偵查起訴。
    理  由
一、本案被告乙○○所犯係死刑、無期徒刑、最輕本刑為3 年以
    上有期徒刑以外之罪，其於準備程序就前揭被訴事實均為有
    罪之陳述，經受命法官告知簡式審判程序之旨，並聽取其與
    公訴人之意見後，本院認無不得或不宜改依簡式審判程序進
    行之情，爰依刑事訴訟法第273 條之1 第1 項、第284 條之
    1 規定，裁定由受命法官獨任進行簡式審判程序。
二、上揭犯罪事實，業據被告乙○○於本院審理時坦承不諱，核
    與證人甲○○於偵查中證稱：「我跟乙○○的保險，後來因
    為我兒子改名，我請乙○○幫我變更保單，那次他來，我不
    知道他已離職，他說要跟我收保險費，我要繳款的單據，他
    要我相信他，但後來他把錢拿走後，也沒有拿收據給我」等
    語，及證人即中國人壽保險公司職員陳圳桐於偵查中證稱：
    被告與我之前是中國人壽公司同事，95年9 月我打電話給甲
    ○○要收保費，甲○○表示會將錢交給被告，但我們都沒有
    收到被告轉交該筆保費，我再次打電話給甲○○，經甲○○
    詢問被告後，被告才開立支票交予公司收執，但該紙支票屆
    期亦未兌現等語，大致相符，並有中國人壽公司保險費催告
    通知明細2 紙、中國信託商業銀行支票、臺灣票據交換所雲
    林縣分所退票理由單及抽（退）票申請書/ 通知書各1 紙在
    卷足稽；而被告自93年7 月15日起，已非中國人壽公司之業
    務員，亦有中國人壽公司93年第7 工作月終止契約申請書1
    紙存卷可憑，足認被告上開自白與事實相符，堪可採為認定
    其犯罪之證據。綜上所述，本案事證明確，被告確犯，堪予
    認定，應予依法論科。
三、論罪科刑之理由：
  (一)核被告之所為，係犯刑法第339條第1項之詐欺取財罪。
  (二)本院審酌被告僅因己身急需用錢，竟利用甲○○對其之信賴
    關係，而對甲○○詐騙取得65,423元，法紀觀念薄弱，惟念
    其犯後坦承犯行，尚能知錯等一切情狀，量處如主文所示之
    刑。
  (三)按本條例施行前（即96年7 月16日前），經通緝而未於中華
    民國96年12月31日以前「自動歸案」接受偵查、審判或執行
    者，不得依本條例減刑，中華民國九十六年罪犯減刑條例第
    5 條定有明文。經查，本案被告犯行雖在96年4 月24日前，
    惟其於偵查中，經合法傳喚、拘提均未到案，而由臺灣雲林
    地方法院檢察署於上開減刑條例施行前之96年7 月13日以丙
    ○泰忠緝字第509 號發布通緝，並於前開條例施行後之96年
    7 月25日，經警在新竹縣竹南鎮○○里○○街之竹南火車站
    後站公園土地公廟旁緝獲，此有雲林地方法院檢察署前揭通
    緝書、被告96年7 月25日警詢筆錄各1 份在卷可稽。據此，
    被告於中華民國九十六年罪犯減刑條例於96年7 月16日施行
    前經通緝後，係為警緝獲而非「自動歸案」接受審判，自與
    上開條例第5 條規定不符，而無從依此減刑，附此敘明。
  (四)末查，被告前未曾受有期徒刑以上刑之宣告，有臺灣高等法
    院被告前案紀錄表1 份在卷可稽，其犯罪後已坦承犯行，深
    知悔悟，並與被害人甲○○達成民事和解，賠償被害人所受
    損害，有本院97年度雲院公字第001000190 號公證書暨所附
    之和解契約書各1 份在卷可證，本院認其經此偵、審程序及
    刑之諭知後，當知所警惕而無再犯之虞，因認前開對其宣告
    之刑以暫不執行為當，併予宣告緩刑2 年，用啟自新。
據上論斷，依應刑事訴訟法第273 條之1 第1 項、第299 條第1
項前段，刑法第339 條第1 項、第41條第1 項前段、第74條第1
項第1 款，刑法施行法第1 條之1 第1 項、第2 項前段，判決如
主文。
本案經檢察官丁○○到庭執行職務。
中    華    民    國    97    年    5     月    14    日
                  刑事第四庭  法  官  曾鴻文
以上正本證明與原本無異。
如不服本判決，應於判決收受後10日內，向本院提出上訴狀（須
附繕本）。
                              書記官  顏錦清
中    華    民    國    97    年    5     月    14    日
附錄本判決論罪科刑法條全文：
中華民國刑法第339條第1項：
意圖為自己或第三人不法之所有，以詐術使人將本人或第三人之
物交付者，處5 年以下有期徒刑、拘役或科或併科1 千元以下罰
金。（罰金單位改為新臺幣並提高為30倍）


司法院資訊處製作；財團法人民間司法改革基金會備份。
